【裁判字號】    99,交訴,298
【裁判日期】    991125
【裁判案由】    肇事逃逸罪
【裁判全文】
臺灣臺中地方法院刑事判決             99年度交訴字第298號
公  訴  人  臺灣臺中地方法院檢察署檢察官
被      告  李孟孺
上列被告因肇事逃逸罪案件，經檢察官提起公訴（99年度偵緝字
第1701號），本院判決如下：
    主    文
李孟孺駕駛動力交通工具肇事，致人傷害而逃逸，累犯，處有期
徒刑陸月，如易科罰金，以新臺幣壹仟元折算壹日。
    犯罪事實
一、李孟孺前因妨害性自主案件，經法院判處有期徒刑5月，甫
    於民國97年11月27日執行完畢。詎猶不知警惕，於99年2月9
    日14時5分許，駕駛車牌號碼0893-FY號自用小貨車，自臺中
    市○○區○○街由文心路往田心北三巷方向倒車時，疏未注
    意甘慧凌正巧騎乘車牌號碼VTN-118號輕型機車途經上開路
    段，即貿然向後倒車，其自用小貨車右後車斗，不慎擦撞甘
    慧凌所騎乘之機車車尾，使甘慧凌當場人車倒地，並受有右
    肩、右上臂及右手腕挫傷等傷害（過失傷害部分檢察官另為
    不起訴處分）。詎李孟孺於肇事後僅下車將甘慧凌所騎乘之
    上開機車扶正，並向甘慧凌致歉，惟未留下任何年籍或通訊
    資料，亦未停留現場等候警方到場處理，即另行起意駕車逃
    離現場。嗣經甘慧凌記下上開自用小貨車車號，報警循線查
    悉上情。
二、案經臺中市警察局第四分局報告臺灣臺中地方法院檢察署檢
    察官偵查起訴。
    理    由
壹、證據能力部分：被告以外之人於審判外之陳述雖不符刑事訴
    訟法第159條之1至之4等4條之規定，而經當事人於審判程式
    同意作為證據，法院審酌該言詞陳述或書面陳述作成時之情
    況，認為適當者，亦得為證據，刑事訴訟法第159條之5第1
    項定有明文。其立法意旨在於傳聞證據未經當事人之反對詰
    問予以核實，原則上先予排除。惟若當事人已放棄反對詰問
    權，於審判程式中表明同意該等傳聞證據可作為證據，基於
    尊重當事人對傳聞證據之處分權，及證據資料愈豐富，愈有
    助於真實發見之理念，且強化言詞辯論主義，使訴訟程式得
    以順暢進行，上開傳聞證據亦均具有證據能力。經查，被告
    及檢察官就本院所引用卷內被告以外之人於審判外之陳述，
    於審判程式均同意作為證據，且本院審酌前開證據資料作成
    時之情況，均無不法之情事，且與待證事實具有關聯性，認
    為適宜作為本案之證據，故均有證據能力。
貳、實體部分：
一、訊據被告李孟孺固坦承於上開時間、地點，駕駛車輛與甘慧
    凌機車發生擦撞並致甘慧凌因此受傷，且於肇事後，未留下
    任何資料亦未停留在現場等候員警到場處理即自行離去等事
    實，然矢口否認有肇事逃逸之故意，並辯稱：是因為公司電
    話一直催著才離開現場云云。惟查：
（一）被告駕駛自用小貨車與甘慧凌騎乘之機車於上開時間、地
      點發生擦撞，甘慧凌因此受有右肩、右上臂及右手腕挫傷
      等傷害，而被告於肇事後僅下車將甘慧凌所騎乘之上開機
      車扶正，並向甘慧凌致歉，未留下任何年籍或通訊資料，
      亦未停留現場等候警方到場處理即離開現場等事實，業據
      被告於警訊及偵查中陳述無誤，並與甘慧凌於警訊及偵查
      中所述相符，復有員警職務報告、道路交通事故現場圖、
      道路交通事故調查報告表（一）、（二）、道路交通事故
      初步分析研判表、王壽山骨科診所診斷證明書等各1份及
      相片9張、0893-FY車籍查詢資料詳細畫面等在卷可稽，此
      部分事實應可認定。
（二）被告雖以公司催促云云置辯，然按汽車駕駛人駕駛汽車肇
      事致人受傷或死亡，應即採取救護或其他必要措施，並向
      警察機關報告，不得駛離或逃逸，道路交通管理處罰條例
      第62條第1項定有明文。又因道路交通事故之發生，常非
      於己之鄰親家里，時有告救不能情事，乃科以肇事者須即
      採取救護或其他必要措施，並應向警察機關報告之法定義
      務，以防因就醫延誤致生無謂傷亡，俾得通知傷亡者家屬
      到場，以明責任，是凡肇事人於行車肇事致人受傷或死亡
      ，未即採取救護或其他必要措施，並向警察機關報告，即
      駕車逃逸者，均應依該規定處罰，至其嗣後是否受刑事訴
      追及已否與被害人達成民事和解，賠償損失，對其應受處
      罰乙節，並不生影響。職是之故，汽車駕駛人駕駛汽車肇
      事，不論其責任之歸屬為何，即有義務留在肇事現場，採
      取救護或其他必要措施，並向警察機關報告，以維護他人
      之生命與其他用路人之交通安全。其立法目的，既係促使
      駕駛人於肇事致死傷後，能對被害人即時救護，報告警察
      機關，以減少死傷，是該罪之成立祇以行為人有駕駛動力
      交通工具肇事，致人死傷而逃逸之事實為已足，至行為人
      之肇事有否過失，則非所問（最高法院92年度臺上字第44
      68號刑事判決參照）。本件被告駕駛車輛自臺中市○○區
      ○○街由文心路往田心北三巷方向倒車時，疏未注意甘慧
      凌正巧騎乘車牌號碼VTN-118號輕型機車途經上開路段，
      即貿然向後倒車，其自用小貨車右後車斗，不慎擦撞甘慧
      凌所騎乘之機車車尾，使甘慧凌當場人車倒地，並受有右
      肩、右上臂及右手腕挫傷等傷害後，竟未採取救護或其他
      必要措施，並向警察機關報告等候處理，即逕自駕車離去
      ，其肇事逃逸已甚灼然，上開所辯之詞實無足採認，本件
      事證明確，被告犯行已堪認定，應依法論科。
二、核被告李孟孺所為駕駛車輛肇事致人受傷後，未停留在現場
    處置，即逕行離去之行為，係犯刑法第185條之4之肇事逃逸
    罪。再被告有如事實欄一所述之有期徒刑執行完畢紀錄，有
    臺灣高等法院被告前案紀錄表1份在卷足稽，被告於有期徒
    刑執行完畢後之5年內，故意再犯本案有期徒刑以上之罪，
    為累犯，應依刑法第47條第1項之規定，加重其刑。按刑之
    量定，為求個案裁判之妥當性，法律固賦予法院裁量權，但
    此項裁量權之行使，除應依刑法第57條之規定，審酌行為人
    及其行為等一切情狀，為整體之評價，並應顧及比例原則與
    平等原則，使罪刑均衡，輕重得宜，以契合社會之法律感情
    。又刑法第59條規定犯罪之情狀可憫恕者，得酌量減輕其刑
    ，其所謂「犯罪之情狀」，與同法第57條規定科刑時應審酌
    之一切情狀，並非有截然不同之領域，於裁判上酌減其刑時
    ，應就包括刑法第57條所列舉之十款事項等犯罪一切情狀，
    予以全盤考量，審酌其犯罪有無可憫恕之事由，如有無特殊
    之原因與環境，在客觀上足以引起一般同情，以及宣告法定
    低度刑，是否猶嫌過重等，以為判斷（最高法院80年度臺覆
    字第39號判決意旨參照）。本件被告肇事後逃逸之行為，固
    應予非難，惟被告於肇事當時，尚知下車將被害人甘慧凌之
    機車扶正，並向甘慧凌致歉，並非自始即離開現場，全然不
    顧受害人之安危，且被害人雖因本件車禍受有右肩、右上臂
    及右手腕挫傷等傷害，但傷勢並非甚重，與一般明知被害人
    受傷嚴重而仍自行逃逸之情況不同，且被告於肇事後，與被
    害人甘慧凌已達成和解，賠償被害人新臺幣1萬5千元，有臺
    中市南屯區調解委員會調解筆錄1份在卷可按，足認被告確
    顯悔意。復衡以刑法第185條之4肇事逃逸罪之法定最低度本
    刑為有期徒刑6月以上，被告因累犯應加重其刑，且不符緩
    刑宣告之條件，勢必入監執行，而衡量被告之家庭、經濟狀
    況，審酌以被告本件犯罪所生危害之客觀情狀，以及被告若
    令其入監服刑，非但無助於受損法益之彌平，反肇生被告家
    庭經濟產生問題，本院因認本件確情輕法重，被告在客觀上
    尚顯非不可憫恕，爰依刑法第59條之規定酌量減輕其刑，並
    依刑法第71條第1項之規定，先加後減之。爰審酌被告肇事
    後致被害人甘慧凌受有上開傷害，卻罔顧被害人性命安全而
    逃逸，對交通安全秩序造成危害，惟犯後已與被害人達成和
    解，態度尚屬良好，暨兼衡被告犯罪之手段、生活狀況、品
    行、智識程度等一切情狀，判處如主文所示之刑，並諭知易
    科罰金之折算標準，以資懲儆。
據上論斷，依刑事訴訟法第299條第1項前段，刑法第185條之4、
第47條第1項、第41條第1項前段、第59條，判決如主文。
本案經檢察官張國強到庭執行職務。
中    華    民    國    99    年    11    月    25    日
                  刑事第十五庭  審判長法  官 劉國賓
                                      法  官 許惠瑜
                                      法  官 鄭舜元
以上正本證明與原本無異。
如不服本判決應於收受判決後10日內向本院提出上訴書狀，並應
敘述具體理由；其未敘述上訴理由者，應於上訴期間屆滿後20日
內向本院補提理由書（均須按他造當事人之人數附繕本）「切勿
逕送上級法院」。
                                      書記官 張隆成
中    華    民    國    99    年    11    月    25    日
附錄論罪科刑法條：
中華民國刑法第185條之4
（肇事遺棄罪）
駕駛動力交通工具肇事，致人死傷而逃逸者，處6月以上5年以下
有期徒刑。

司法院資訊處製作；財團法人民間司法改革基金會備份。
